【裁判字號】    89,易,325
【裁判日期】    890229
【裁判案由】    詐欺
【裁判全文】
臺灣臺南地方法院刑事判決                          八十九年度易字第三二五號
    公  訴  人  臺灣臺南地方法院檢察署檢察官
    被      告  丙○○
    選任辯護人  陳宏義
                許紅道
右列被告因詐欺案件，經檢察官提起公訴（八十八年度偵續字第一○○號），本院判
決如左：
    主  文
丙○○共同連續意圖為自己不法之所有，以詐術使人將本人之物交付，處有期徒刑伍
月。
    事  實
一、丙○○因其母宋美鳳經濟狀況有所困難週轉不靈，乃與宋美鳳共同基於意圖為自
    己不法所有之犯意聯絡，並基於概括犯意，先於民國八十八年三月二十九日，由
    宋美鳳至甲○○位於臺南縣仁德鄉○○村○○○街二十六巷二十七號之住處向甲
    ○○訛稱其所召集之互助會會員許淑娟因需現款應急，要求甲○○頂下許淑娟所
    參加如附表編號一互助會中之活會（以頂替之方式借款，即債權人將得標金額借
    予其他未得標之活會會員，其後方麗秋取得會員地位，得於開標時以活會會員身
    份投標），致甲○○不疑有他，陷於錯誤而如數將會款新臺幣（下同）二十二萬
    四千元送至丙○○之住處，當場由丙○○點收無誤，而宋美鳳並佯裝催促丙○○
    速將會款送交許淑娟，丙○○亦假裝外出送錢，並於二、三十分鐘後返回上址，
    詐稱會款已交付許淑娟。又丙○○與宋美鳳復以相同手法，由宋美鳳向方美勻（
    原名乙○，於八十八年十二月十六日改名為方美勻）佯稱吳麗卿的兒子要開刀，
    急需用錢，要求方美勻頂下吳麗卿所參加如附表編號二互助會中之活會，亦使方
    美勻陷於錯誤而如數交付會款三十餘萬元。嗣於八十八年四月間，宋美鳳因與其
    弟有金錢糾紛，由其弟揭發宋美鳳詐騙會款之犯行，甲○○、方美勻始知受騙。
二、案經甲○○及方美勻訴請臺灣臺南地方法院檢察署檢察官偵查起訴。
    理  由
一、訊據被告丙○○矢口否認有為右揭犯行，辯稱：當天是母親宋美鳳叫伊把錢送給
    許淑娟，但因許淑娟不在家，伊又將會款拿回來交給宋美鳳，當時甲○○亦在場
    ，伊還有告訴宋美鳳說許淑娟不在家。至於方美勻的事伊均不知道云云。經查，
    右揭犯罪事實，業據告訴人甲○○、方美勻於歷次偵訊及本院審理時指訴綦詳，
    且經證人許淑娟於偵訊時結證稱：伊有參加宋美鳳所召集之互助會，從未表示要
    將該互助會頂讓他人，伊在住處以經營美容院為業，八十八年三月二十九日有在
    住處做生意，當日被告並未至伊住處送會錢等語，及證人吳麗卿於偵訊時亦結證
    稱：伊有參加宋美鳳所召集之互助會，並未表示要將互助會頂讓他人等語甚明，
    足見證人許淑娟、吳麗卿並無出讓互助會之意，而宋美鳳卻要求甲○○及方美勻
    頂下許淑娟、吳麗卿之活會，顯係渠詐騙會錢之伎倆，且宋美鳳亦因上開詐騙會
    錢之犯行，業經臺灣高等法院臺南分院於八十八年十二月十七日以八十八年度上
    訴字第一七○○號判處有期徒刑一年，有該份判決一份附卷足稽，被告雖以上揭
    情詞置辯，然被告假裝應宋美鳳要求外出送錢，約半小時又回來，宋美鳳還問被
    告是否把錢送去給許淑娟，被告還說有等情，業據告訴人甲○○於本院審理時指
    訴在卷，且告訴人方美勻並不認識吳麗卿，且係將錢交給被告等情，亦為告訴人
    方美勻指陳甚詳，而告訴人等所參加宋美鳳所招募之前開互助會，會款雖由宋美
    鳳在收，然都是被告在點錢，被告和宋美鳳的住處大約離不到十分鐘，會錢都是
    拿到宋美鳳家，而宋美鳳都會在告訴人面前打電話問被告會錢如何算，或者叫被
    告過來算等情，亦為告訴人等指訴甚明，且為被告所不否認宋美鳳不認識字，都
    是其在幫宋美鳳點錢，亦曾幫宋美鳳繕寫會單等情，參以被告於本院審理時自承
    確有應宋美鳳之要求外出送會錢予許淑娟之舉，及於偵訊時自承有收取方美勻所
    交付會款等情，足見其就上開互助會事宜向與其母親宋美鳳有互相分擔收取、點
    收及送交會款及繕寫會單等工作，且被告就上開宋美鳳向告訴人等行詐騙取會款
    行為中尚負責收取會款，則應認被告和宋美鳳間就上開犯行確有共同犯意聯絡及
    行為分擔，至為明灼。被告上開所辯，無非事後卸責之詞，不足為採，本件事證
    明確，被告犯行足堪認定。至被告雖聲請傳喚宋美鳳為證人以證明被告並不知告
    訴人所指訴事項，然被告確就上開犯行間與宋美鳳間有共同犯意聯絡及行為分擔
    ，已如前述，且宋美鳳於其上開案件審理時尚矢口否認犯行，有前揭判決一份在
    卷足參，是以應認尚無傳喚宋美鳳之必要，亦與被告已構成之前開犯行不生影響
    ，附此敘明。
二、核被告丙○○意圖為自己不法之所有，以詐術使人將本人之物交付，所為係犯刑
    法第三百三十九條第一項之罪。又被告與宋美鳳間有犯意聯絡及行為分擔，應依
    共同正犯論處。又被告前後二次詐欺犯行，時間緊接，方法一致，所犯係構成要
    件相同之罪名，顯係基於概括犯意所為，為連續犯，應依刑法第五十六條之規定
    論以一罪，並加重其刑。爰審酌被告犯罪之動機、目的、手段及所造成危害、詐
    騙金額為五、六十餘萬元、犯罪後猶飾詞辯解及迄今未與告訴人達成民事上和解
    等一切情狀，量處如主文所示之刑，以資懲儆。
據上論斷，應依刑事訴訟法第二百九十九條第一項前段，刑法第二十八條、第五十六
條、第三百三十九條第一項、罰金罰鍰提高標準條例第一條前段，判決如主文。
中    華    民    國      八十九    年      二        月      二十九    日
                              臺灣臺南地方法院刑事第四庭
                                      法  官  楊  惠  芬
右正本證明與原本無異。
如不服本判決，應於送達後十日內向本院提出上訴狀。（應附繕本）
                                      書記官  高  世  玉
中    華    民    國      八十九    年      二        月      二十九    日
附表：
    互助會起迄時間    會員數    金額（新臺幣）  會員
１  ８６．１１．２０   ３０     一萬元        潘仔、劉仔、劉仔、澤仔、舜義
    至８９．４．２０                          吉仔、美花、寶珠、阿金、秋仔
                                              秋仔、明仔、阿嬌、娟仔、美鳳
                                              水河、涼仔、祥仔、麗華、源仔
                                              阿又、玉仔、菁龍、惠美、惠美
                                              忠仔、麗卿、麗卿、泉仔、阿發
２  ８７．８．３       ２２     二萬元        駿中、萬財、泉仔、源仔、河仔
    至８９．４．３                            志仔、定仔、麗香、麗卿、阿花
                                              秋麗、阿華、梅仔、娟仔、明仔
                                              美吟、茹仔、河仔、雄仔、金花
附錄本案論罪科刑法條全文：
刑法第三百三十九條第一項：
意圖為自己或第三人不法之所有，以詐術使人將本人或第三人之物交付者，處五年以
下有期徒刑、拘役或科或併科一千元以下罰金。


司法院資訊處製作；財團法人民間司法改革基金會備份。
